# 当期各股东增资导致母公司持股比例发生变化，母公司不丧失控制权的会计处理

提问人：7847748 时间：2018-04-23 07:45:50
您好陈老师，还有如下疑问：如果当期各股东增资导致母公司持股比例发生变化，母公司不丧失控制权，合并报表权益抵消出现差额调整资本公积，资本公积不足冲减的，调整留存收益。那么 甲公司 2011 年 12 月 31 日拥有A公司100%股权，A公司 2011 年 12 月 31 日实收资本 300 万，盈余公积 150 万，未分配利润 0 ， 2012 年 6 月 30 日甲公司向A公司增资 100 万，乙公司向A公司增资 300 万。增资后甲公司占A公司57.14%股权还拥有控制权。1-6月份A公司盈利 400 万，7-12月A公司亏损 100 万 A公司 2012 年底实收资本 700 万，盈余公积 180 万，未分配利润 270 万 2012 年末净资产 1150 万 2012 年 6 月 30 日增资前的净资产 850 万 2012 年 6 月 30 日增资后的净资产 1250 万
2012 年期末抵消分录： 成本法还原权益法： 借：长期股权投资 342.86 计算过程(400 100%-100 57.14%)
贷：投资收益 342.86
抵消权益： 借：实收资本 700 盈余公积
180 未分配利润 270
贷：长期股权投资 642.86 计算过程（300+342.86）
少数股东权益 492.89 计算过程（1150*（1-57.14%）） 资本公积-资本溢
价 14.25（差额倒挤）
抵消损益： 借： 投资收益 400 100%-100 57.14%=342.86 少数股东损益
-42.86 年初未分配利润 0
贷： 未分配利润 270 提取盈余公积
30
请问陈老师（ 1 ）以上抵消分录正确吗？ （ 2 ）看过之前您回复过的帖子，应调整资本公积(1250 57.14%-850 100%-100)=-235.75万元，这个调整的资本公积怎么理解呢 （ 3 ）如果股权变更母公司持股比例发生变化仍为母公司控制，合并报表权益抵消分录形成借方差额，账面没有资本公积，这个借方差额计入哪个科目呢？@chenyiwei

回答人：chenyiwei
你的权益抵销分录中的长期股权投资漏了甲对A增资的 100 万，期末权益法模拟后的账面价值应为 1150 57.14%=657.14 万元，其中投资成本 400 万，年初损益调整 150 万，本年度损益调整 342.86 万，其他权益变动 -235.71 万。 验算如下：增资后享有的净资产份额=1250 57.14%=714.29万元；增资前享有净资产份额=850万元；本次少数股东增资金额=300万元，少数股东增资后享有权益份额=1250*42.86%=535.71万元，少数股东享有权益较出资额大235.71万元，是大股东让渡给少数股东的利益，所以减少资本公积。

提问人：7847748 时间：2018-04-23 22:29:23
谢谢陈老师指正。对于大股东让渡给少数股东的利益调整资本公积这部分不太理解。在大股东持股比例变更但不丧失控制权的情况下，无论大股东让渡给少数股东还是少数股东让渡给大股东利益，这部分调整资本公积，若账面没有资本公积是不是就要调整留存收益？如上例，子公司账面并无资本公积，合并报表还要调资本公积借方吗？这种情况就是合并抵不干净是不是？

回答人：chenyiwei
个人倾向于全部再合并报表层面调整资本公积，比较简单清晰。不会导致合并抵不干净的情况。